【裁判字號】    92,易,31
【裁判日期】    920930
【裁判案由】    傷害
【裁判全文】
臺灣桃園地方法院刑事判決                            九十二年度易字第三一號
    公  訴  人  臺灣桃園地方法院檢察署檢察官
    被      告  丁○○
右列被告因傷害案件，經檢察官提起公訴（九十一年度偵字第六六０九號），本院判
決如左︰
    主  文
丁○○傷害人之身體，處拘役拾日，如易科罰金，以佰元折算壹日。
    事  實
一、丁○○與甲○○原係男女朋友，兩人嗣因個性及生活習慣不合，於九十年二月間
    協議分手，惟分手後丁○○仍思與甲○○復合，除經常撥打電話外，並多次前往
    甲○○位於桃園縣龍潭鄉九龍村聯合新村十二號住處探視，惟均為甲○○所拒。
    九十年三月六日凌晨零時三十四分起，丁○○多次撥打甲○○之行動電話，惟均
    無法接通，同日上午十時零二分再次撥打電話，接通後兩人談話十餘分鐘，十時
    二十九分丁○○再撥打電話給甲○○要求見面，惟再為甲○○所拒，丁○○竟以
    破壞後門門鎖方式，侵入甲○○上址住宅（侵入住宅部分，業經本院九十年度易
    字第一一一五號判處拘役五十九日確定），丁○○進入屋內後逕上三樓甲○○房
    間，甲○○驚覺，厲聲質問其如何進入，詎丁○○竟惱羞成怒，基於普通傷害之
    犯意，以雙手掐甲○○脖子，並抓甲○○頭部撞擊牆壁，致甲○○受有頭部外傷
    併腦震盪、後枕部擦傷、腫痛及頸部挫擦傷之傷害（傷害甲○○部分業經甲○○
    撤回告訴），而此同時，住於二樓之甲○○兄弟丙○○、乙○○聽聞甲○○呼救
    聲後迅即上樓，於撞開房門推開丁○○後，為避免甲○○之生命、身體遭受傷害
    ，出於救護之意思而聯手毆打丁○○，丁○○不敵，為求脫困，迅即往一樓方向
    逃跑，惟丙○○、乙○○至此仍不罷休，甚而持木棍追打至一樓，於乙○○將丁○○推倒在地時，丙○○欲持木棍揮擊丁○○，惟為丁○○奪取木棍，丁○○對
    於丙○○、乙○○持棍毆打之現在不法之侵害，如能以木棍嚇阻其繼續侵害，或
    以木棍揮擊丙○○、乙○○身體四肢部位，即能避免侵害行為之繼續，詎其竟出
    於普通傷害之犯意，持奪下之木棍朝丙○○之頭部揮擊，致丙○○受有頭部外傷
    併腦震盪、右枕部腫痛、鼻部挫傷及兩側前臂挫傷、臃腫之傷害，而逾防衛之必
    要範圍。
二、案經被害人丙○○訴由桃園縣警察局平鎮分局報請臺灣桃園地方法院檢察署檢察
    官偵查起訴。
    理  由
一、訊據被告丁○○矢口否認有傷害犯行，辯稱：伊係遭告訴人甲○○、丙○○及乙○○等人設計，當日係甲○○先打電話要伊至其住處談感情的事，伊抵甲○○住
    處時，有撥打電話給甲○○，由甲○○開門帶伊進入並至其臥室聊天，惟聊到一
    半時，甲○○突將伊雙手按在其脖子上，然後呼喊救命並躲避伊，在躲避時不小
    心頭撞到牆壁，聞訊而來之丙○○、乙○○進入屋內或徒手，或丟擲小瓦斯筒，
    或持西瓜刀、鐵撬及木棍等工具追打伊，伊一路閃躲，終因基於自衛始以木棍不
    慎將丙○○打傷，伊絕無意傷害告訴人丙○○云云。
二、經查：被告與告訴人甲○○於分手前，曾共同申請數支行動電話使用，0000
    000000號門號即為以告訴人甲○○名義所申請，被告於案發當日即是以該
    行動電話撥打0000000000號與告訴人甲○○聯絡等情，已據被告供承
    在卷，經質之告訴人甲○○雖否認曾申請該行動電話及當日並無與被告通聯云云
    ，惟經本院調取0000000000號行動電話門號之申請人確為告訴人甲○○，有卷附和信電訊股份有限公司查詢函一份在卷可稽，且查00000000
    00號行動電話於九十年三月六日被告所稱之通聯時間，其發射基地台之地點確
    係在桃園縣龍潭鄉○○路三０一號，此地點確在告訴人甲○○住處附近等情，業
    據告訴人甲○○坦承屬實，並有通聯紀錄一份在卷可稽，因之，被告辯稱其於案
    發前曾與告訴人甲○○電話聯繫等語，應可採信，而告訴人甲○○陳稱案發當日
    被告侵入其住處前伊均在睡覺云云，顯然與事實不符而無可採信。又查，依卷附
    0000000000號行動電話九十一年三月六日之通聯紀錄顯示，被告所使
    用之0000000000號行動電話自當日凌晨零時三十四分、八時四十二分
    、八時四十四分、九時五十七分、九時五十八分，分別有撥打給告訴人甲○○0
    000000000號行動電話之紀錄，惟並無通話時間，顯示該五次電話並未
    接通，其未接通之原因究為如何？雖無可知，然此與告訴人甲○○指訴被告於分
    手後，曾多次以電話騷擾之情不謀而合，又同日十時零二分及十時二十九分被告
    再次撥打均有接通，其通話時間分別為一千六百零七秒及六十八秒，依其通話時
    間之長短，與被告所述其前一通電話係與告訴人甲○○談論感情之事，而第二通
    電話則是抵達告訴人住處時再撥給告訴人之情，在通話時間上相符，應屬實情，
    而可採信。
三、被告雖辯稱其係遭告訴人甲○○、丙○○及乙○○等人設計陷害，先由告訴人甲○○撥打電話邀其前往，迨二人進入房間後，告訴人甲○○即大喊救命，告訴人
    丙○○及其弟乙○○即聯手毆打伊云云。然查，案發當日係由被告撥打電話給告
    訴人甲○○之情，已如前述，被告辯稱係告訴人甲○○主動撥打云云，已非事實
    ，又被告抵達告訴人甲○○住處時，係以破壞門鎖方式無故侵入告訴人甲○○住
    宅之事實，業據本院另案九十年度易字第一一一五號判決確定，有判決書一份在
    卷可稽，被告辯稱係告訴人甲○○開門帶其進入云云，已無可採，且以告訴人甲○○與被告原為男女朋友關係，彼此關係親蜜，為渠等所不否認，嗣兩人協議分
    手，如分手後相安無事，告訴人甲○○何須計誘被告至其家中？又告訴人甲○○
    如欲故陷被告於罪，則其於誘引被告進入其房間後，只須大喊救命，迨其兄弟丙○○、乙○○進入屋內聯手圍毆被告即可，告訴人甲○○何須自殘，而讓自己受
    有頭部外傷併腦震盪、後枕部擦傷、腫痛及頸部挫擦傷之傷害？再告訴人丙○○
    及其弟乙○○聽聞呼救聲衝上三樓時，丙○○曾爬上甲○○房間之氣窗向內查看
    等情，為被告坦承在卷，如謂被告係遭告訴人甲○○、丙○○及乙○○設計陷害
    ，則告訴人丙○○及其弟乙○○應自始即知被告已進入甲○○房間而埋伏在側，
    只迨甲○○呼喊，兩人即可進入甲○○房間將被告痛毆即可，何須於聽聞告訴人
    甲○○呼救時，丙○○先衝上三樓，爬上氣窗查看（因房門反鎖），發現係被告
    後，再下二樓邀乙○○一起上樓，再由乙○○用力將門撞開後，始進入甲○○之
    房間，如此慌亂、緊張之情，似與被告所辯預先設計陷害之情不符，因之被告辯
    稱其係遭告訴人甲○○、丙○○及其弟乙○○設計陷害云云，亦無可採。至於被
    告辯稱告訴人甲○○曾於檢察官偵查時陳稱其當時曾呼喊「那人來了」之語，以
    此欲證明其係遭人陷害云云，然查，經質之告訴人甲○○雖否認曾為上開陳述，
    惟告訴人甲○○與被告原為男女朋友關係，嗣二人分手，而被告又曾多次以電話
    及跑至告訴人住處騷擾，要求復合，已據告訴人甲○○指訴在卷，此情亦應為告
    訴人甲○○之兄弟丙○○、乙○○所知悉，因此，告訴人甲○○於被告侵入其房
    間時，情急向其兄弟呼喊「那人來了」，亦屬人情之常，因之縱認告訴人甲○○
    於偵查時確曾為上開陳述，亦不足為告訴人甲○○有故陷被告於罪之證據。
四、告訴人丙○○及其弟乙○○撞門進入告訴人甲○○房間後，即聯手或徒手、或持
    小瓦斯筒、不明刀械、鐵撬、木棍等物毆打被告等情，已據被告於警訊時供承：
    「．．．一開始是丙○○自己一人上來，當時因房門鎖著，他爬至房門上面由氣
    窗看到我時，他即下樓叫他弟弟乙○○一起上來，他們兩人上來時，即將房門撞
    開，撞開後他們兩人即衝上來聯手毆打我，當時我未還手，並且甲○○也在旁勸
    他們兩人不要動手打人，他們兩人不聽，並且繼續的毆打我，當時乙○○拿起小
    瓦斯筒向我砸來，當時我閃過，他就再拿出一把西瓜刀站在旁邊，丙○○當時持
    著一把鐵撬，用該鐵撬毆打我的左大腿及左腹部，在毆打中我奪下他的鐵撬丟於
    地上，他又再度的撿起該鐵撬繼續的毆打我，當時我都未曾還手，只想要跑下樓
    ，但他們兩人就拉著我，不讓我走，並且繼續的毆打我，在毆打中我將他們兩人
    推開，並且直衝一樓，當時一樓的鐵門關著，我無法出去，他們兩人即追下來，
    當時乙○○一下來即持該西瓜刀向我砍來，我回手去擋時，即被乙○○砍到我右
    手虎口位置，丙○○當時拿著一根四角形的木棍跟著過來毆打我，當時我不得已
    ，為了要保護我自己，我搶下了丙○○手中的木棍，並且還手向丙○○的頭揮打
    了一下，當時正好乙○○開啟了一樓的鐵門至門外叫人，當時我即趁隙衝出門外
    ，跑離現場了」等語（見九十年度偵字第五三八六號卷第四頁），此與告訴人丙○○於警詢時證稱：其與乙○○進入屋內後，即與被告發生扭打，被告一直想衝
    出去往樓梯方向跑，惟其不讓被告出去，後來被告衝到一樓，乙○○也跟著追到
    一樓將被告推倒在地，其即持木棍揮打被告之腿部，被告即持另一支木棍打其頭
    部等語（見九十年度偵字第五三八六號卷第八頁），及證人乙○○於警詢時證陳
    ：被告看見其與丙○○進入屋內後很害怕，一直想往外面跑，其和丙○○就拉住
    他，但他一直要跑掉，所以在三樓曾發生扭打，後來被告跑到一樓時被其推倒，
    丙○○即拿棍子打被告，但被被告拿另一支棍子打倒在地等語（見同上偵卷第十
    五頁），雙方對於告訴人丙○○及其弟曾持何工具毆打被告？彼此供述或有不同
    ，然被告被發覺後急欲逃跑脫離現場及曾遭告訴人丙○○及其弟乙○○徒手及持
    木棍毆打，而被告於奪取木棍後即持木棍朝告訴人丙○○頭部揮擊之情，則屬一
    致。
五、按對於現在不法之侵害，而出於防衛自己或他人權利之行為，不罰，但防衛行為
    過當者，得減輕或免除其刑。刑法第二十三條定有明文。所謂現在之侵害，指現
    時有侵害法益之狀態存在，而「現在」之認定標準為何？實務上則以對生命、身
    體法益之侵害行為者，以其行為已否完成為準（最高法院二十九年上字第二六六
    二號判例意旨參照），而在對財產法益之侵害行為，則以其侵害是否尚在繼續中
    ，換言之，即財產是否在行為人實力管領支配中，可否即時排除以自力回復者，
    為現在侵害時點之認定標準。又所謂防衛行為過當者，其認定之標準於學說上固
    有法益相當說、不得已說、必要說等不同，惟我國實務上最高法院二十八年上字
    第三一一五號判例意旨則採必要說，即須就實施防衛之行為是否超越其必要之程
    度而定，不能專以侵害行為之大小及其輕重為判斷標準。本件被告侵入告訴人甲○○住處房間，經甲○○發覺呼喊救命，告訴人丙○○及其弟乙○○聞訊前來相
    救，渠等為避免告訴人甲○○生命、身體之緊急危難，而合力以徒手排除被告之
    加害行為，雖該當刑法第二十四條第一項緊急避難之阻卻違法事由，然被告經告
    訴人丙○○及其弟乙○○毆打後，即由三樓奔至一樓欲逃離現場，然告訴人丙○○及其弟乙○○仍不罷休一路追打，甚而拿出木棍揮擊被告，則此時渠等原阻卻
    違法事由之原因已不復存在，渠等對於被告之毆打行為，即屬現在不法之侵害，
    被告加以反擊，核與刑法第二十三條之正當防衛行為相當而得阻卻違法，然被告
    於搶得告訴人丙○○所持之木棍後，其欲排除告訴人丙○○及其弟進一步之傷害
    行為，則得以木棍揮擊嚇阻，或以木棍揮擊告訴人丙○○及其弟乙○○身體四肢
    等部分，即得排除渠等之加害行為，然被告卻以木棍揮擊告訴人丙○○之頭部，
    致其受有頭部外傷併腦震盪、右枕部腫痛、鼻部挫傷及兩側前臂挫傷、臃腫之傷
    害，有診斷證明書一份在卷可稽，被告之行為難謂無逾防衛行為之必要範圍而為
    防衛過當。本件事證明確，被告犯行堪予認定，應予依法論科。
六、核被告所為，係犯刑法第二百七十七條第一項之傷害罪。被告行使正當防衛權，
    惟防衛行為過當，應依刑法第二十三條但書規定，減輕其刑。爰審酌被告犯罪之
    動機、目的、手段、犯罪所生之危害，及犯罪後之態度等一切情狀，量處如主文
    所示之刑，並諭知易科罰金之折算標準。
七、公訴意旨另以被告丁○○於九十年三月六日十時許，無故侵入被害人甲○○住處
    及房間，為被害人甲○○發覺，竟惱羞成怒，基於普通傷害犯意，以雙手掐甲○○脖子及抓其頭部撞牆壁，致甲○○受有頭部外傷併腦震盪、後枕部擦傷、腫痛
    及頸部挫擦傷之傷害，案經被害人甲○○告訴，因認被告此部分亦犯刑法第二百
    七十七條第一項之普通傷害罪嫌。惟按告訴乃論之罪，告訴人於第一審辯論終結
    前得撤回其告訴。刑事訴訟法第二百三十八條第一項定有明文。本件告訴人甲○○已於九十二年七月二十四日本院審理時，經被告承諾日後不再騷擾其生活，而
    當庭撤回其告訴，有訊問筆錄可稽，則此部分因欠缺訴追條件，原應為不受理判
    決，惟公訴人以此部分與前揭有罪部分有連續犯裁判上一罪關係，爰不另為不受
    理諭知。
據上論斷，應依刑事訴訟法第二百九十九條第一項前段，刑法第二百七十七條第一項
、第二十三條但書、第四十一條第一項前段，罰金罰鍰提高標準條例第一條前段、第
二條，判決如主文。
本案經檢察官胡樹德到庭執行職務。
中      華      民      國      九十二      年    九      月    三十    日
                                  臺灣桃園地方法院刑事第九庭
                                      法  官    黃  斯  偉
右正本證明與原本無異。
如不服本判決，應於判決送達後十日內向本院提出上訴狀( 應附繕本 )，上訴於
臺灣高等法院。
                                      書記官    李  珈  慧
中      華      民      國      九十二      年     九     月    三十    日
論罪法條之依據：
中華民國刑法第二百七十七條
 (普通傷害罪)
傷害人之身體或健康者，處三年以下有期徒刑、拘役或一千元以下罰金。
犯前項之罪因而致人於死者，處無期徒刑或七年以上有期徒刑；致重傷者
，處三年以上十年以下有期徒刑。


司法院資訊處製作；財團法人民間司法改革基金會備份。
